臺灣板橋地方法院民事判決　　　　　　 100年度訴字第1274號
原　　　告　邵家舜
訴訟代理人　林鴻禧
被　　　告　林德宗
訴訟代理人　張馻哲律師
　　　　　　蘇清文律師
上列當事人間請求侵權行為損害賠償事件，經本院刑事庭移送前
來（附民案號：99年度交附民字第423 號），本院於中華民國10
0 年8 月22日言詞辯論終結，判決如下：
    主  文
被告應給付原告新台幣柒萬貳仟肆佰肆拾柒元及自民國九十九年
十一月十九日起至清償日止，按週年利率百分之五計算之利息。
原告其餘之訴駁回。
訴訟費用由被告負擔十分之一，餘由原告負擔。
本判決第一項得假執行。但被告如以新臺幣柒萬貳仟肆佰肆拾柒
元為原告預供擔保，得免為假執行。
    事實及理由
一、原告主張：被告於民國98年9 月14日晚間9 時43分許，駕駛
    車牌號碼LJ7-526 號重型機車搭載配偶張秀麗，沿新北市○
    ○區○○路165 巷往中和路方向行駛，途經中和路165 巷與
    中和路交岔路口，本應注意汽車行駛至無號誌交岔路口，轉
    彎、支線道車應讓直行、幹線道車先行，而當時天候晴，夜
    間有照明，柏油路面乾燥、無缺陷，無障礙物，視距良好，
    並無不能注意之情事，竟疏於注意，貿然右轉中和路，適原
    告騎乘車牌號碼SG6-825 號輕型機車，於前座搭載原告之子
    ，沿中和路直行，致閃避不及，撞擊被告騎乘之機車左側車
    身，並因機車右後視鏡勾絆張秀麗背包背帶，失控倒地，受
    有頭部外傷合併輕微腦震盪及右膝多處擦挫傷等之傷害，爰
    依侵權行為之法律關係，請求被告賠償下列損害：(一)醫療費
    用新台幣（下同）45,000元。(二)交通費5,000 元：原告因受
    傷就醫，自住家至醫院均搭乘計程車來回，其中至位於新北
    市中和區之行政院衛生署雙和醫院（下稱雙和醫院）來回4
    趟共花車資約1,000 元、至台大醫院來回5 趟共花車資約2,
    000 元、至台北市立聯合醫院和平院區來回8 趟共花費車資
    約3,000 元。(三)工作收入損失540,000 元：原告為復興商工
    畢業，從20歲當學徒做美容師，也在補習班當美容老師，28
    歲結婚在家開美容室自任老闆，後在姊姊開設之美容院當彩
    妝造型師和新娘秘書，美容客人1 天2 至3 人，收入約2,00
    0 元至3,500 元。彩妝造型和美甲師1 天為2 至3 人，收入
    約3,000 元。新娘秘書一個月2 至3 件，大約3 萬元至4萬
    元，共計1 個月收入15萬元以上，扣除成本也有9 萬元左右
    。因為頸椎受傷留下後遺症，右手無法靈活運用，更在車禍
    後3 個月症狀愈來愈多，12月和1 月先是酸痛，再來2 月無
    法舉起，3 月接著是麻，到了4 、5 月手開始無預警抽筋，
    力氣小到連1 支筆都拿不起來，到了6 月醫生說原告不能再
    吃止痛藥，要到大醫院做深入檢查和開刀，就這樣從98 年9
    月14日出車禍到開刀一直到復健好，共16個月無法工作，因
    美容師是很細心手巧的工作，如今雖然復建了，但是右手還
    是無法像以前一樣靈活工作，只能接一些簡單的做臉，新娘
    秘書需更細的手工還是無法接。故請求1 年之工作收入損失
    ，每月以45,000元計算，共計54萬元。(四)精神慰撫金50萬元
    。上開各項賠償合計109 萬元等語，並聲明：被告應給付原
    告109 萬元，及自起訴狀繕本送達翌日起至清償日止，按週
    年利率5%計算之利息。
二、被告則抗辯：
  (一)原告提出之證據，尚不足認定被告有侵權行為，被告否認於
    本件車禍發生有過失，當日被告騎機車自中和路165 巷右轉
    中和路時，業已完成轉彎，於轉彎完成後，行駛於中和路16
    3 號OK便利商店前（該地點已在中和路幹道上）之際，遭原
    告騎機車從後側追撞，被告並無貿然轉彎之舉，此由下列證
    據可證：1.原告於98年12月28日警詢筆錄中供述：「... 我
    騎乘輕型機車SG6-825 號載送我兒子沿中和路直行... 行經
    中和路163 號前時... 」；「... 至中和路163 號前發生交
    通事故。」；「（行車速率）20公里/ 小時」。2.原告另於
    99年12月9 日審理中供述：「（問：98年9 月14日下午9 時
    43分是否有發生車禍？請詳述當時情形？）我看到他的車時
    我與他距離大約是兩家店面的長度」；「（問：撞擊時，被
    告的車有無完成轉彎？）前輪打直，... 。」；「... 我小
    孩當時搭載坐在我前方，他身高約130 公分。」。3.對照原
    告98年12月28日警詢筆錄中供述：「我發現對方時，對方機
    車已經碰撞到我機車前輪了。」，然原告於99年12月9 日審
    理中供述：「（問：98年9 月14日下午9 時43分是否有發生
    車禍？請詳述當時情形？）我看到他的車時我與他距離大約
    是兩家店面的長度」，原告就何時看到被告機車之陳述前後
    顯然矛盾，就何時看到被告動態，應以其審理中所述為正確
    。4.再原告98年12月28日警詢筆錄中供述：「（問：時速二
    、三十公里為何煞車煞不住？）因為他老婆皮包勾到我，我
    煞車本來可以煞的住，但是皮包勾到」。原告所言，實係導
    因為果，是原告自己未注意車前狀況，煞車不及（或自己煞
    車損壞），追撞被告機車後才會勾到被告配偶之皮包。5.被
    告配偶張秀麗於99年1 月14日警詢時證述：「我們機車才剛
    右轉到中和路163 號時，我就感到我的皮包有被拉扯好像被
    什麼東西勾住了」；「（第一次撞擊位置為何？）機車左側
    」；另張秀麗交通事故談話紀錄表載明「... 至OK便利商店
    前時... 。」張秀麗所言，足證原告之機車係由後追撞被告
    之機車後，仍繼續前行擦撞被告機車左後側，以致發生原告
    機車後視鏡勾絆到張秀麗皮包之事實。當時被告機車確實已
    經轉彎完成車輛打直的狀態，假若被告尚未轉彎完成，原告
    機車前輪理應係撞向被告機車側面，依撞擊力量方向，被告
    機車（包含被告及張秀麗）應即會倒地，則根本不會發生原
    告機車後視境勾到被告機車後座乘客皮包之情形。足證被告
    確實已經轉彎完成，並無肇事責任可言。6.被告99年1 月4
    日警詢筆錄陳述亦稱：「我駕駛之LJ7-526 號普通重型機車
    於98年9 月14日21時43分左右，於中和市○○路163 號前發
    生車禍。」7.經查：新北市○○區○○路163 號OK便利商店
    門口之道路已係中和路之幹道，並非中和路165 巷口與中和
    路幹道之交叉路口，故依據被告、原告、證人張秀麗等之供
    述，本件發生車禍之地點應係在中和路163 號便利商店前，
    即中和路之幹道上，刑事判決及鑑定意見認定之肇事地點為
    中和路165 巷口與中和路幹道之交叉路口，容有違誤。8.原
    告於刑事偵查、審理程序中自承車禍事故發生時搭載小孩，
    小孩違規乘坐在原告與機車把手間，而非乘坐在機車後座，
    已影響原告騎車視線及操控（按原告已違反道路交通安全規
    則第88條，機車乘客應乘坐在駕駛人後方固定座位之規定）
    。原告另陳稱其車輛「煞車故障」（偵查卷第11頁），顯見
    其疏於維修致車況不佳，復以前述原告稱看到被告行車動態
    ，原告在早已看見被告自中和路165 巷口轉彎進入中和路幹
    道時，在相當距離前即應注意車前狀況並採取必要之安全措
    施（如減速禮讓，或減速閃避等動作），可見原告在看見被
    告完成轉彎行駛於中和路幹道時，因原告車速較快，或因搭
    載小孩遮蔽視線影響操控，或自身疏於保養而致車況不佳，
    無法煞車而發生車禍，自後側追撞被告騎乘之機車，並因此
    勾到張秀麗之皮包，實際撞擊點是原告右前側車頭，被告機
    車是左側後方機車車身、腳架等處受損，本案肇責係原告自
    身因素所致，被告並無肇事因素。9.被告於刑事二審程序中
    ，不服台灣省台北縣區車輛行車事故鑑定委員會之鑑定意見
    ，並聲請法院將本案全部卷證送交台灣省車輛事故覆議鑑定
    委員會聲請覆議，惟該委員會回函僅略稱「照台北縣區車輛
    行車事故鑑定委員會之鑑定分析意見」，未就本案偵、審卷
    證中關於原鑑定意見後所新增之相關當事人證詞與訴訟資料
    通盤彙整，也未說明不採該訴訟資料之理由，僅泛稱照原鑑
    定意見，該覆議意見之結論顯然有誤。
  (二)假設鈞院認被告應負損害賠償責任，被告對原告求償金額與
    項目答辯如下：
  1.醫療費用45,000元部分：被告對原告所提出醫療單據之真正
    雖不爭執，惟原告於98年9 月14日發生車禍後經雙和醫院診
    斷結果，僅受有頭部外傷合併輕微腦震盪及右膝多處擦挫傷
    等傷勢。鈞院另函詢雙和醫院有關原告病況，該院100 年8
    月1 日回函稱原告車禍除當日急診外，事後僅回診一次，醫
    療費用共925 元，除此之外，其餘醫療單據與本件無關，原
    告不得請求。此觀原告提出之其他醫療單據，其中有三大中
    醫醫院、怡和醫院、台北市立聯合醫院和平院區、中山診所
    等，然其就醫內容與本件車禍有何因果關係，未見原告舉證
    證明。況且就醫時間多為99年4 、5 月至99年11月間，距離
    車禍發生時已達半年以上之久，顯然與車禍無關，被告等否
    認該等就醫內容與本件車禍有因果關係。另就原告主張前開
    單據係為治療頸椎受傷之後遺症「腕隧道症候群」，惟本件
    車禍發生當日，原告經診斷之傷勢並無包含頸椎受傷、腕隧
    道症候群等傷勢，故該部分醫療支出原告均不得求償。又查
    原告請求醫療費用45,000元，惟其所提出之醫療單據總計僅
    1 萬餘元，顯見原告係利用車禍訛詐被告之舉。
  2.交通費5,000 元部分：原告並未提出計程車費支出單據，被
    告否認原告有此部分支出。況原告所提出之就醫內容與車禍
    所致之傷勢無因果關係，故原告不得請求計程車資。
  3.工作損失54萬元部分：原告主張每月收入15萬元以上並未舉
    證以實其說，被告否認之。再者，原告稱頸椎受傷、腕隧道
    症候群致無法靈活工作，與本件車禍實無因果關係，被告否
    認原告受有54萬元工作損失。再者，依據原告車禍當日診斷
    證明書所示，醫師意見僅稱原告所受傷勢休養約3 日即可，
    可見其傷勢並不嚴重，顯無任何勞動能力喪失之情形，故原
    告此部分請求顯無理由。
  4.精神慰撫金50萬元部分：請鈞院審酌被告資力實屬有限，原
    告受害情況非鉅，且原告與有過失等情，原告請求精神慰撫
    金50萬元實為過高，遠超過被告資力範圍，請求減低至合理
    金額。
  (三)假設鈞院認被告應負損害賠償責任，被告主張原告與有過失
    ：
    原告騎乘機車時，違規搭載小孩（小孩違規乘坐在原告與機
    車把手間，已違反道路交通安全規則第88條，機車乘客應乘
    坐在駕駛人後方固定座位之規定），已影響原告騎車視線及
    操控。又原告另陳稱其車輛「煞車故障」，顯見其疏於維修
    致車況不佳，原告早在兩家店前即看到被告行車動態，因其
    自身車速較快，或因違規搭載小孩遮蔽視線影響操控，或自
    身疏於保養而致車況不佳，無法煞車而自後側追撞被告騎乘
    之機車發生車禍，顯見原告就車禍之發生與有過失，故假設
    被告應負賠償責任，請鈞院依原告過失比例減輕或免除被告
    之賠償金額。
  (四)答辯聲明：
  1.原告之訴駁回。
  2.如受不利判決，被告願供擔保請准免為假執行。
三、原告主張：被告於98年9 月14日晚間9 時43分許，駕駛車牌
    號碼LJ7-526 號重型機車搭載配偶張秀麗，沿新北市○○區
    ○○路165 巷往中和路方向行駛，途經中和路165 巷與中和
    路交岔路口，因疏於注意，貿然右轉中和路，適原告騎乘車
    牌號碼SG6-825 號輕型機車，於前座搭載原告之子，沿中和
    路直行，致閃避不及，撞擊被告騎乘之機車左側車身，並因
    機車右後視鏡勾絆張秀麗背包背帶，失控倒地而受傷之事實
    ，業據提出台灣板橋地方法院檢察署（下稱板橋地檢署）檢
    察官99年度偵字第4531號起訴書、雙和醫院診斷證明書等件
    為證（見本院交附民字卷第6 、73頁）。被告雖不否認其於
    上開時地騎乘機車與原告之機車發生碰撞，並致原告受傷，
    惟否認就本件車禍之發生有何過失，並以：其騎乘機車搭載
    配偶張秀麗，自中和路165 巷右轉中和路，已完成轉彎進入
    中和路之幹道，遭原告騎乘機車自後方追撞，原告機車之後
    視鏡勾住張秀麗背包，因而倒地受傷等前揭情詞置辯。經查
    ：
  (一)被告於98年9 月14日晚間9 時43分許，駕駛車號LJ7-526 號
    重型機車搭載張秀麗，沿新北市○○區○○路165 巷右轉中
    和路，與直行中和路由原告騎乘、於前座搭載其子之車牌號
    碼SG6-825 號輕型機車發生碰撞，原告騎乘之機車右後視鏡
    勾絆張秀麗背包背帶，致失控倒地，受有頭部外傷合併輕微
    腦震盪及右膝多處擦傷等傷害之事實，業據被告於警詢及刑
    事庭法院審理時供述在卷，此部分核與原告於刑事庭法院審
    理時所述之情節相符，並有道路交通事故調查報告表暨現場
    圖1 件、照片15幀、雙和醫院診斷證明書等件附於刑事偵審
    卷內可資佐證，有板橋地檢署99年度偵字第4531號偵查影卷
    、本院99年度交易字第555 號刑事影卷可稽，而堪認定。
  (二)被告雖辯稱：其自中和路165 巷右轉進入中和路內側車道，
    已完成轉彎，進入中和路之幹道，始遭原告騎乘之機車自後
    方追撞云云。惟原告於前開刑事案件本院99年度交易字第55
    5 號審理時陳稱：「... 我當時沿中和路外側車道行駛，騎
    到快到165 巷口，看到一台機車衝出來，我就趕快煞車，機
    車是從165 巷衝出來，我看到他的車時，我與他的距離大約
    是兩家店面的長度，我就緊急煞車，我的機車前輪碰到被告
    機車左側，因為他當時正在轉彎，我是撞到他老婆就是後座
    乘客的位置... 」、「（問：你們二車發生撞擊位置？）外
    側車道，當時便利商店有停一台白色轎車，並緊靠路邊停，
    我撞到之後人摔倒，是頭部撞到那台白色轎車，撞擊點應該
    是外側車道。」、「（問：撞擊時，被告的車有無完成轉彎
    ？）前輪打直，但是還沒有完成，如果我從後面追撞他，怎
    麼可能勾到皮包，我確定我撞到他左側。我碰到他的車時，
    我的眼睛正前方就是他老婆的左側。」、「（問：妳在兩間
    店面之前就看到被告，妳看到被告的車的位置？）他正在行
    進中，我看到時他還沒有轉，但是因為他在行進中，我認為
    一定會撞到，所以我緊急煞車，煞車時他正在轉，是因為勾
    到皮包才會摔的這麼嚴重。」等語（見上開本院刑事卷99年
    12月9 日審判筆錄）。與被告之配偶張秀麗於警詢時證述：
    「我當時乘坐我先生林德宗駕駛普重機車LJ7-526 號，沿中
    和路165 巷右轉中和路，往中山路方向行駛時，我當時我背
    包斜背在左側，我們機車才剛右轉到中和路163 號時，我就
    感覺我的背包有被拉扯，好像被什麼東西勾住了... 」、「
    （問：事故發生後第一次撞擊的位置為何？）機車左側。」
    等情節（見上開偵查卷第14頁），互核一致。參以證人張秀
    麗為被告之配偶，衡情無附和原告構陷被告之理。且被告於
    警詢時亦供稱：「我當日騎乘LJ7-526 號，沿中和路165 巷
    欲右轉中和路往中山路方向行駛，我先在巷口待停並看左邊
    有無來車，我有看見邵小姐那一部機車在我左後5 公尺左右
    ，我判斷時間、距離、速度可以右轉，我就起步右轉中和路
    163 號前時，我就感覺我機車左側有被衝撞，然後對方機車
    照後鏡勾到我太太的背包... 」、「（問：第一次撞擊位置
    為何？）我機車左後側有被碰撞。」等語（見上開偵查卷宗
    第4 頁），足證被告騎乘機車，確在中和路165 巷右轉中和
    路之際，於左側車身遭騎乘機車沿中和路直行駛抵之原告撞
    擊。衡諸一般常理，如被告已完成轉彎進入內側車道，則其
    遭原告撞擊之位置應係機車後側，而非被告所稱機車左後側
    被碰撞，是被告辯稱：其係完成轉彎後始遭原告追撞云云，
    不足採信。
  (三)按汽車（依道路交通安全規則第2 條第1 項第1 款規定：指
    在道路上不依軌道或電力架線而以原動機行駛之車輛，包括
    機器腳踏車）行駛至交岔路口，轉彎車應讓直行車先行，行
    至無號誌交岔路口，支線道車應暫停讓幹線道車先行，道路
    交通安全規則第102 條第1 項第2 款、第7 款定有明文，此
    為汽車駕駛人應盡之注意義務。次依上開偵查卷附道路交通
    事故調查報告表所示，本件車禍事故發生時，天候晴，夜間
    有照明，柏油路面乾燥、無缺陷，無障礙物，視距良好，當
    無不能注意之情事。而被告於本院刑事庭審理時供稱：「..
    . 進入中和路時我有看左邊，告訴人（即原告）的車子在我
    左後方約5 公尺，當時車很多，路況擁擠，我判斷沒有問題
    才轉出來... 」、「... 我非常清楚看到告訴人的位置，我
    的判斷不會錯，我看到告訴人的時候，她在行駛狀態，車速
    很慢，我看到告訴人的距離以巷子中心來算大約7 、8 公尺
    。」、「（問：你看到告訴人的時候，你的車子有無轉彎？
    ）正準備要轉彎，轉彎當然需要時間，但是大家當時車速都
    很慢，正好有空檔。」等語（見上開本院刑事卷99年11月18
    日、同年12月9 日審判筆錄）；是被告騎乘機車自中和路16
    5 巷之支線道右轉中和路幹線道前，已見原告騎乘機車直行
    中和路即將駛抵，其轉彎所需時間不敷兩車安全通過路口，
    亦不足使駕車直行之原告煞避，即應減速或暫停讓行，詎被
    告見原告騎乘機車已在咫尺，仍疏於注意，貿然右轉，致原
    告閃避不及，與之發生碰撞、勾絆，因而倒地受傷，被告自
    有過失，且其過失行為與原告所受傷間有因果關係，至為灼
    然。又本件車禍事故經台灣省台北縣區車輛行車事故鑑定委
    員會鑑定結果，亦認被告駕駛重型機車行經無號誌交岔路口
    ，支線道右轉未讓幹線道直行車先行，為肇事主因，有該會
    99年6 月24日北縣鑑字第0995180302號函可參（見本院卷訴
    字卷第30至31頁）。是被告辯稱本件車禍事故之發生非其之
    過失云云，洵無足採。
四、按因故意或過失，不法侵害他人之權利者，負損害賠償責任
    ；不法侵害他人之身體或健康者，對於被害人因此喪失或減
    少勞動能力或增加生活上之需要時，應負損害賠償責任；不
    法侵害他人身體、健康、名譽、自由、信用、隱私、貞操或
    不法侵害其他人格法益而情節重大者，被害人雖非財產上之
    損害，亦得請求賠償相當之金額。民法第184 條第1 項前段
    、第193條第1 項、第195 條第1 項前段分別定有明文。本
    件被告因過失不法侵害原告之權利，是原告依上開規定請求
    被告負侵權行為損害賠償之責，即非無據。茲就原告請求之
    金額審酌如下：
  (一)醫療費用：
    原告主張其因受本件車禍事故受傷就醫，計支出醫療費45,0
    00元部分，雖提出祥明診所門診收據1 紙、雙和醫院醫療費
    用收據4 紙、台北市立聯合醫院醫療費用收據7 紙、中山診
    所收據6 紙、三大中醫診所明細收據1 紙、三大中醫診所診
    斷證明書收據1 紙、、三大中醫診所全民健保醫療費用（收
    據及明細表）5 紙、中崙醫事檢驗所收據1 紙、慈育廣合中
    醫診所門診掛號費收據6 紙、慈育廣合中醫診所自費醫療收
    據1 紙、慈育廣合中醫診所門診費用明細表1 紙、台大醫院
    門診醫療費用收據5 紙、怡和醫院門診收據影本52紙等件影
    本為證。惟查：上開單據所載金額，合計僅18,496元。且被
    告對上開收據形式之真正雖不爭執，然除原告於雙和醫院就
    診所支出之醫療療費用925 元以外之其餘醫療費用，被告則
    否認與原告本件車禍所受之傷勢有關，並以前揭情詞置辯。
    經查：
  1.原告於98年9 月14日晚間9 時43分許因本件車禍受傷，經送
    祥明診所治療再於當日轉至雙和醫院急診，有上開2 家醫院
    之診斷證明書在卷可證，及原告與證人張秀麗警詢筆錄所陳
    可稽（見上開偵查卷）。而依原告所提祥明診所診斷證明書
    上之「病名」欄記載：「1.頭部外傷。2.腦震盪」（見本院
    訴字卷第87頁）。另雙和醫院於98年9 月14日及99年1 月19
    日均開立診斷證明書，上載「病名」皆為：「(1)頭部外傷合
    併輕微腦震盪現象。(2)右膝多處擦挫傷。」，亦有該院診斷
    證明書2 紙附卷可稽（見上開偵查影卷第24頁、本院交附民
    字卷第73頁）。再經本院以上開雙和醫院診斷證明書為附件
    ，向雙和醫院函查原告因該診斷證明書所載之傷勢，自98年
    9 月14日起迄今，於該院住院期間為何？歷次門診期間為何
    ？及因該傷勢自98年9 月14日迄今，於該院就診所支出之醫
    療費用為何？經該院於100 年8 月1 日以雙院歷字第100000
    4414號函覆本院以：「(一)病人98年9 月14日急診後，門診回
    診一次（98年9 月18日）。(二)病人兩次就醫之醫療費共為92
    5 元。... 」（見本院訴字卷第58頁）。是原告上開所提祥
    明診所門診收據所載費用150 元（見本院交附民字卷第66頁
    ）及雙和醫院醫療費用收據4 紙所載費用其中之925 元（見
    本院交附民字卷第74、75頁）部分，核無不合外，其餘630
    元部分（見本院交附民字卷第52、76頁），原告未舉證證明
    係因本件車禍受傷所生必要之醫療費用，自不能准許。
  2.至原告另提出其於慈育廣合中醫診所支出之醫療費用合計3,
    160 元（見本院交附民字卷第97頁），惟查慈育廣合中醫診
    所診斷證明書上「病名」欄之記載為：「右手腕挫傷」，「
    應診日期」欄則記載原告係自98年4 月28日起至99年6 月7
    日止共就診9 次（見本院交附民字卷第92頁）。其中98年4
    月28日、98年4 月29日、98年5 月1 日、98年5 月5 日共4
    次之門診日期（見本院交附民字卷第97頁門診費用明細表）
    ，均係在本件車禍發生（98年9 月14日）之前，此部分醫療
    費用，顯然與本件車禍無關，且依上開診斷證明書可證原告
    「右手腕挫傷」係發生在本件車禍發生之前，另5 次門診日
    期為99年5 月27日、99年5 月31日、99年6 月2 日99年6 月
    3 日、99年6 月7 日，距離本件車禍發生已逾8 個月之久，
    且前開祥明診所與雙和醫院之診斷證明書上，均無記載原告
    因本件車禍受有「右手腕挫傷」之傷害，原告亦未提出證據
    證明其上開醫療費用係因本件車禍受傷就醫所生之必要醫療
    費用，自無從准許。
  3.另原告所提其於中崙醫事檢驗所支出X 光片費用400 元之收
    據1 紙（見本院交附民字卷第85頁），其上無任何照射X 光
    片之部位、原因等之記載，無法認係原告因本件車禍受傷所
    支出之必要醫療費用。又原告所提台北市立聯合醫院支出之
    醫療費用合計5,131 元（見本院交附民字卷第55至61頁），
    依卷附聯合醫院和平醫院診斷證明書「診斷」欄記載為：「
    右腕隧道症候群」，「處置意見」欄記載原告係99年7 月20
    日入院、同年月21日手術、同年月22日出院等內容（見本院
    交附民字卷第54頁）；及原告於中山診所支出之醫療費用1,
    290 元（見本院交附民字卷第62至64頁，即同第95至97頁）
    ，依卷附中山診所診斷證明書，其「病名」欄記載為：「右
    手腕隧道症候群」，「醫師囑言」欄記載原告係99年6 月8
    日至99年8 月17日共門診3 次（見本院交附民字卷第65、94
    頁）；及原告於三大中醫診所支出之醫療費用600 元﹝見本
    院交附民字卷第78頁（即同第80至84頁）、第79頁﹞，依卷
    附三大中醫診所診斷證明書，其「病名」欄記載為：「臉、
    頭皮及頸之挫傷」，「應診日期」欄記載原告係99年1 月19
    日起至99年1 月27日止共就診5 次（見本院交附民字卷第77
    頁）；及原告於台大醫院支出之醫療費用合計2,040 元（見
    本院交附民字卷第98至102 頁），依卷附台大醫院診斷證明
    書，其「診斷病名」欄記載為：「1.第五、六節頸椎椎間盤
    突出2.正中神經壓迫」，「醫師囑言」欄記載原告係99年6
    月14日、99年6 月28日、99年7 月5 日、99年8 月19日至該
    院門診治療（見本院交附民字卷第103 頁）。然依前開祥明
    醫院、雙和醫院診斷證明書之記載，原告因本件車禍受傷之
    部位，並無頸椎、右手腕。雖原告主張其係因本件車禍，頭
    部受到強力撞擊，壓迫到正中神經而導致右手腕隧道症候群
    等語，惟按損害賠償之債，以有損害之發生及有責任原因之
    事實，並二者之間，有相當因果關係為成立要件。故原告所
    主張損害賠償之債，如不合於此項成立要件者，即難謂有損
    害賠償請求權存在。（最高法院54年台上字第1523號、48年
    台上字第481 號判例參照），是以侵權行為之被害人除應就
    其所受之損害予以證明外，對於加害人之故意過失，及對損
    害之發生有因果關係，亦應負舉證之責任。而查：「『腕道
    症候群』最常見於一些中年忙於家事的婦女，或是職業上需
    重複使用手部動作的人，例如打字員、操作電腦的人、工廠
    的裝配員、老師、護士等。... 至於為何會產生『腕道症候
    群』呢？簡單的說，就是正中神經在腕道中受到了壓迫，而
    產生了神經機能失調的現象。這些從事重覆性手部工作的人
    容易造成肌腱鞘的肥厚，肌腱發炎，及軟組織腫漲，進而壓
    迫正中神經。另外像骨折癒合後骨塊的增生，腫瘤、痛風的
    結晶也可能造成壓迫。而懷孕、甲狀腺機能低下、末端肥大
    症及類澱粉沉積病變的病人，也因為結締組織的增生及腫漲
    ，較易產生此病變。此外像糖尿病及其他多發性周邊神經病
    變的病人，其神經本身就有毛病，也容易產生。... 」（台
    大醫院健康教育中心神經部楊智超醫師「腕道（腕隧道）症
    候群」一文參照）、「頸椎間盤突出之成因可歸類為：1.體
    質因素。2.長時間姿勢不良造成頸椎受力不均及退化。3.頸
    部受傷（突然外力或運動傷害造成之）4.椎間盤感染發炎及
    膿瘍。5.頸椎滑脫不穩造成椎間盤突出。6.轉移性或原發性
    脊椎腫瘤。」（國家網路醫院「頸椎間盤突出的原因及治療
    」一文參照）。是手腕隧道症候群、頸椎椎間盤突出等病症
    之發生原因本有多端。本件原告並未能舉證證明其上開病症
    確係因本件車禍受傷所造成，且其於上開醫院就診日期，距
    離本件車禍發生均已長達逾數月之久，難認與本件車禍有何
    相當果關係存在。是原告上開部分醫療費用之請求，均無從
    准許。
  4.其餘金額部分，原告並未提出支出該部分醫療費用之證明，
    亦無從准許。
  5.因此，本件原告請求之醫療費用，於1,075 元（150 元＋92
    5 元＝1,075 元）之範圍內，即屬有據，逾上開金額部分，
    應予駁回。
  (二)交通費：
    原告主張其因本件車禍受傷就醫，自住家至醫院均搭乘計程
    車來回，其中至雙和醫院來回4 趟共花車資約1,000 元、至
    台大醫院來回5 趟共花車資約2,000 元、至台北市聯合醫院
    和平院區來回8 趟共花費車資約3,000 元，故請求被告賠償
    5,000 元等語。經查：原告因本件車禍受有頭部外傷合併輕
    微腦震盪及右膝多處擦挫傷之傷害，可認有搭乘計程車就醫
    之必要，惟除其中98年9 月14日、98年9 月18日至雙和醫院
    就診之費用500 元外（1,000 元÷4 ×2 ＝500 元），核無
    不合外，其餘部分原告未舉證與本件車禍有關，不應准許。
  (三)不能工作之收入損失：
    原告主張：其因本件車禍受傷前，在其姊姊開設之美容院擔
    任彩妝造型師及新娘秘書，美容客人1 天2 至3 人，收入約
    2,000 元至3,500 元。彩妝造型和美甲師1 天為2 至3 人，
    收入約3,000 元。新娘秘書一個月2 至3 件，大約3 萬元至
    4 萬元，共計1 個月收入15萬元以上，扣除成本也約有9 萬
    元，因本件車禍受傷無法工作，故請求1 年之工作收入損失
    ，每月以45,000元計算，共計54萬元等語。惟被告否認原告
    主張之上開收入為真正，自應由原告就其上開主張負舉證之
    責。原告雖提出「亞曼妮美髮美容」負責人林溫柔於99年12
    月5 日出具之在職證明1 紙為證（見本院交附民字卷第11頁
    ），惟其上僅記載原告於亞曼妮美髮附屬美容工作室任職至
    98年9 月14日，因車禍受傷以致無法工作停職至今等語，原
    告並未另提出任何證據證明其每月工作收入達45,000元。另
    依原告勞工保險投保資料所載（見本院訴字卷第52頁），原
    告現係以新北市女子燙髮職業工會為投保單位投保勞工保險
    ，投保日期為97年12月1 日迄今，投保薪資為19,200元。是
    本件僅能以每月19,200元計算原告工作收入之損失。再查：
    依前開雙和醫院99年1 月19日開立之診斷證明書「醫師囑言
    」欄記載，原告於98年9 月14日入院接受治療，同日出院，
    宜休養不宜劇烈活動3 天，續於門診追蹤等語（見本院交附
    民字卷第73頁）。是原告因本件車禍受傷致不能工作之日數
    應為3 日，其此部分工作收入之損失，於1,920 元（19,200
    元÷30日×3 日＝1,920 元）範圍內，即無不合，逾此部分
    之請求，原告未能舉證證明，自無從准許。
  (四)精神慰撫金：
    原告主張其因本件車禍受傷，精神上受有痛苦，故請求精神
    慰撫金50萬元等語。經查：原告於本件車禍發生時，年約39
    歲，有其年籍資料在卷可稽，又原告陳稱其為高職畢業，擔
    任美容師工作等語；被告於本件車禍發生時，年約56歲，亦
    有其年籍資料在卷可稽，又其陳稱學歷為高中，現職為開設
    「客滿意飲食店」等語。另依本院職權調取兩造稅務電子閘
    門財產所得調件明細表顯示，原告名下98年度有股利所得及
    投資，財產總額約數千元；被告名下98年度有經營「客滿意
    飲食店」之營利所得，另其名下有坐落新北市中和區之房屋
    及土地各1 筆，及汽車1 部，財產總額約2 百餘萬元（見本
    院司板調字卷第14頁、第10至12頁）。本院審酌上開兩造之
    身分、地位、資力，及被告侵害程度、原告所受之傷害等一
    切情狀，認原告請求精神慰撫金50萬元尚嫌過高，應以10萬
    元為適當，原告逾此範圍之請求不應准許。
  (五)綜上，原告所受之損害共計103,495 元（計算式：1,075 元
    ＋500 元＋1,920 元＋100,000 元＝103,495元）。
五、原告就本件車禍亦與有十分之三之過失責任，應減輕被告十
    分之三過失責任：
    按民法第217 條第1 項規定：「損害之發生或擴大，被害人
    與有過失者，法院得減輕賠償金額，或免除之。」。又汽車
    （依道路交通安全規則第2 條第1 項第1 款規定：指在道路
    上不依軌道或電力架線而以原動機行駛之車輛，包括機器腳
    踏車）行駛時，駕駛人應注意車前狀況，並隨時採取必要之
    安全措施，道路交通安全規則第94條第3 項定有明文。而依
    上開偵查卷附道路交通事故調查報告表所示，本件車禍事故
    發生時，天候晴，夜間有照明，柏油路面乾燥、無缺陷，無
    障礙物，視距良好，被告當無不能注意之情事。然本件車禍
    事故之發生，除因被告行經無號誌之交叉路口，支線道左轉
    車未讓幹線道之直行車先行，為肇事主因外，原告駕駛機車
    行，於前座違規搭載小孩，行經無號誌交叉路口，未注意車
    前狀況，而違反道路交通安全規則第94條第3 項之規定，亦
    為肇事次因。此觀原告於前開刑事案件本院刑事庭審理時陳
    稱：「我當時騎機車載小孩，我當時沿中和路外側車道行駛
    ，騎到快到165 巷口，看到一台機車衝出來，我就趕快煞車
    ，機車是從165 巷衝出來，我看到他的車時，我與他的距離
    大約是兩家店面的長度，我就緊急煞車，我的機車前輪碰到
    被告機車左側，因為他當時正在轉彎，我是撞到他老婆就是
    後座乘客的位置... 。」、「（問：你在兩店面之前就看到
    被告，你看到被告的車的位置？）他正在行進中，我看到他
    時他還沒有轉，... 。」、「我小孩當時搭載坐在我前方，
    他身高約130 公分... 」等語可證（見前開本院刑事卷99年
    12月9 日審判筆錄）。且本件車禍事故經台灣省台北縣區車
    輛行車事故鑑定委員會鑑定結果，亦認原告駕駛輕型機車，
    未注意車前狀況，為肇事次因，有該委員會99年6 月24日北
    縣鑑字第0995180302號函附卷可參（見本院訴字卷第30至31
    頁）。故本院認原告就本件車禍之發生與有過失，且應有3/
    10之過失責任，因此應減輕被告3/10之過失責任。是被告就
    原告所受之前揭損害，應賠償之金額為72,447元（103,495
    元×7/10＝72,447元；元以下四捨五入）。
六、從而，原告依據侵權行為之法律關係，請求被告賠償72,447
    元，及自起訴狀繕本送達翌日即99年11月19日起（見本院交
    附民字卷第7 頁送達證書）至清償日止，按年息5%計算之利
    息，為有理由，應予准許；逾此部分之請求，為無理由，應
    予駁回。
七、本件事證已臻明確，兩造其餘主張、陳述及所提之證據暨攻
    擊防禦方法，經本院審酌後，認均與本件判斷結果無影響，
    毋庸再予一一審酌，附此敘明。
八、本件原告勝訴部分，所命給付金額未逾50萬元，爰依職權宣
    告假執行，並酌定相當之擔保金額准被告供擔保後免為假執
    行。
結論：本件原告之訴為一部有理由，一部無理由，依民事訴訟法
第79條、第389 條第1 項第5 款、第392 條，判決如主文。
中    華    民    國   100    年    9     月    2     日
                  民事第一庭    法  官  黃信樺
以上正本係照原本作成
如對本判決上訴，須於判決送達後20日內向本院提出上訴狀。如
委任律師提起上訴者，應一併繳納上訴審裁判費。
中    華    民    國   100    年    9     月    2     日
                                書記官  李佳靜